【裁判字號】    99,交聲,1887
【裁判日期】    991215
【裁判案由】    違反道路交通管理處罰條例聲明異議
【裁判全文】
臺灣臺北地方法院交通事件裁定        99年度交聲字第1887號
原處分機關  臺北市交通事件裁決所
異議人即
受處分人    李金火
上列異議人即受處分人因違反道路交通管理處罰條例案件，對於
臺北市交通事件裁決所民國99年11月5日所為之處分（原處分案
號：北市裁罰字第裁22-GOH182621號），聲明異議，本院裁定如
下：
    主  文
異議駁回。
    理  由
一、原處分意旨略以：異議人即受處分人（下稱異議人）於民國
    99年6月27日13時6分許，駕駛車牌號碼為6H－7227號自用小
    客車（下稱系爭車輛），行經臺74線道路之中彰快速道路4.
    8K公里處，因「汽車行駛快速公路速度超過規定最高速限（
    20公里以上未滿40公里）」為由，經臺中市警察局交通隊直
    屬第一分隊（下簡稱舉發單位）員警掣發中市警交字第GOH1
    82621號舉發違反道路交通管理事件通知單以車主為受處罰
    人逕行舉發。嗣經車主向原處分機關告知可歸責人為異議人
    ，嗣異議人並提出申訴，原處分機關即函請舉發單位調查後
    仍認異議人違規屬實，乃依據道路交通管理處罰條例第33條
    第1項第1款、第63條第1項第1款（原處分漏載第1款）及違
    反道路交通管理事件統一裁罰基準表之規定，裁處異議人罰
    鍰新臺幣（下同）3千5百元，並記違規點數1點在案。
二、聲明異議意旨略以：本件裁罰未提供折回波之頻率、相對位
    置之距離、採用之介質、相關數據及所核算測速公式，且依
    都卜勒原理所計算結果之數據均僅能稱為相對速度，並非是
    絕對速度，又介質之溫度亦會直接影響頻率，若未提供上開
    數據自不能認定異議人於上揭時地有超速之違規情事。況異
    議人車上裝有衛星導航器，該導航器會依各路段之行駛速限
    於超過規定標準時，提醒異議人須放慢行車速度，而異議人
    於案發時行經上揭路段，導航器並未有提醒之警示，是異議
    人應未有超速一事。再案發路段前有一處大轉彎，並為高架
    斷接路面，約每50公尺會有接縫，並令車輛通行時產生跳動
    ，快速行駛會使跳動加劇造成不適，故為顧及行車安全，異
    議人行車速度絕無可能達時速101公里等語。
三、按汽車行駛於高速公路、快速公路或設站管制之道路，不遵
    使用限制、禁止、行車管制及管理事項之管制規則而有下列
    行為者，處汽車駕駛人3千元以上6千元以下罰鍰：一、行車
    速度超過規定之最高速限或低於規定之最低速限。汽車駕駛
    人有第33條第1項之情形者，除依原條款處罰鍰外，並記違
    規點數1點，道路交通管理處罰條例第33條第1項第1款、第
    63條第1項第1款分別定有明文。另參酌違反道路交通管理事
    件統一裁罰基準及處理細則所訂之違反道路交通管理事件統
    一裁罰基準表，小型車汽車駕駛人行車速度超過規定之最高
    速限20公里以上未滿40公里，期限內繳納或到案聽候裁決者
    ，裁處3千5百元。
四、經查：
  (一)異議人於99年6月27日13時6分許駕駛系爭車輛行經臺74線道
    路之中彰快速道路4.8K公里處，因「汽車行駛快速公路速度
    超過規定最高速限（20公里以上未滿40公里）」之違規行為
    被逕行舉發等情，有臺中市警察局中市警交字第GOH182621
    號舉發違反道路交通管理事件通知單、臺北市交通事件裁決
    所北市裁罰字第裁GOH182621號違反道路交通管理事件裁決
    書、送達證書、臺中市警察局99年9月28日中市警交字第099
    0074047號函各1份及警示牌（前有測速照相）及舉發照片各
    1張在卷可考（見本院卷第15頁至第16頁、第19頁至第20頁
    、第22頁至第25頁），已堪認定。
  (二)本件舉發單位於違規地點所設置之測速照相機，為固定桿雷
    達測速儀，該儀器所使用之測速雷達基本原理，係利用發射
    雷達波，依都卜勒原理折回雷達波頻率之變化偵測車速，當
    車輛行經雷達波範圍，則雷達波被反射回感測器，於偵測到
    車輛抵達並反設雷達波後，其會量測車輛速度，確認量測結
    果正確性，假如車輛速度超過速限，則啟動照相裝置，相機
    紀錄超速違規舉發用之相關資訊，偵測直到車輛離開，再準
    備進行下一次量測。此等情事，有前開臺中市警察局99年9
    月28日中市警交字第0990074047號函1份在卷可考。復依該
    函所附本件所使用雷達測速儀之檢定合格證書（檢定合格單
    號碼：JOGA0000000A；見本院卷第21頁）所示，該測速儀之
    檢定日期為98年11月10日，有效期限為99年11月30日，故於
    測速時，本件所使用之雷達測速儀係於有效期限內，則該機
    器發生故障或所測得之數據失真之情況甚低，是其依都卜勒
    原理正確偵測超過速限之車輛之準確度應屬可信。足證異議
    人於上揭時間駕駛系爭車輛行經該處，經檢定合格之固定桿
    雷達測速儀，依都卜勒原理測得行車速度101公里，超過規
    定最高速限80公里之違規事實，確堪認定。至異議人雖以原
    舉發單位未提供相關數據供其認定超速之違規情事，惟徵諸
    本件之舉發相片（見本院卷第25頁下方），是時天氣晴朗，
    可見度清晰，且亦無其他車輛同在測速感應區內而得以擾亂
    測速器偵測，顯見無任何障礙因素足以影響雷達測速儀偵測
    超速車輛之情事，所測得之速度確屬異議人所駕系爭車輛之
    行車速度無疑。異議人徒以上揭空言辯稱無法認定其於上揭
    時地超速之違規情事云云，已難憑採。
  (三)再異議人復以其於系爭車輛裝置有衛星導航系統及測速路段
    快速行駛會有危及行車安全，所以不可能超速行駛云云抗辯
    。惟車輛上裝有衛星導航系統，並非必然伴隨測速當時確有
    開啟並正常運作、縱有超速警示，駕駛人亦會如實遵守以及
    該路段超速有危及行車安全之虞，駕駛人亦必然緩速慢行之
    情事，自難以車上裝置有衛星導航系統，即反面推論無超速
    之可能。況再依異議人提出其所裝設衛星導航系統之介紹（
    見本院卷第11頁至第13頁），顯見該衛星導航系統著重於建
    築物實景、清晰路口寫真、輕鬆操作介面以及收錄最新測速
    照相資訊等，尚非強調超速警示系統，且就衛星導航系統之
    相關車輛行駛速率及距離之資訊，係透過接收衛星訊號時間
    轉換而得，然因從GPS衛星發送訊號到地面接收器，距離豈
    止迢迢千里，更多有干擾因素，均會影響GPS定位，產生誤
    差，自難認衛星導航系統顯示之行車速度及超速警示，具有
    相當之準確度。而得以做為異議人未違規超速之有利認定。
  (四)稽諸上開說明，異議人之空言否認，均未能以推翻前開以科
    學方法嚴格取得之證據，是異議人所辯礙難採信。本件事證
    明確，異議人確有於前揭時地行車速度超過規定最高速限20
    公里以上未滿40公里之違規行為，洵堪認定。
五、綜上所述，原處分機關依前開道路交通管理處罰條例第33條
    第1項第1款、第63條第1項第1款（原處分漏載第1款）及違
    反道路交通管理事件統一裁罰基準表之規定，裁處異議人罰
    鍰3千5百元，並記違規點數1點，核無違誤。本件異議人之
    異議為無理由，自應裁定將其異議駁回。
六、據上論斷，應依道路交通案件處理辦法第19條，裁定如主文
    。
中    華    民    國    99    年    12    月    15    日
                  臺灣臺北地方法院交通法庭
                              法  官  古瑞君
以上正本證明與原本無異。
如不服本裁定，應於送達後5日內，向本院提出抗告狀。
                                書記官  莊宜諳
中    華    民    國    99    年    12    月    15    日

司法院資訊處製作；財團法人民間司法改革基金會備份。
